臺灣臺北地方法院民事裁定　　　　　　　 96年度抗字第891號
抗　告　人　陳岳政即靖傑電訊行
　　　　　　張燕琴即靖通電訊行
上列抗告人因與相對人聯強國際股份有限公司間聲請本票裁定事
件，對於民國96年10月11日本院簡易庭96年度票字第59348號裁
定提起抗告，本院裁定如下：
    主  文
抗告駁回。
抗告費用新台幣壹仟元由抗告人連帶負擔。
    理  由
一、相對人於原審聲請意旨略以：伊執有抗告人於民國94年5月1
    9日共同簽發，票面金額新台幣（下同）130萬元，付款地在
    台北市○○○路○段75號4樓，利息按年利率6%計算，到期日
    為96年8月3日，並免除作成拒絕證書之本票一紙（下稱系爭
    本票），經伊於到期日提示，僅獲償部分票款，尚有470,13
    4元未受償。爰依票據法第123條規定，聲請裁定就上開未付
    票款本息許可強制執行等語。原審就系爭本票中之470,134
    元及自96年8月3日起算之利息，裁定准許強制執行。
二、抗告意旨略以：系爭本票未載發票地，應以伊之營業所即台
    北市○○○路○段或台北縣新莊市為發票地，未載付款地，
    應以發票地為付款地，並由付款地之法院管轄，是本件應由
    伊之營業所所在地法院即台灣士林地方法院或台灣板橋地方
    法院管轄。又相對人於行使追索權之前，依法應遵期為付款
    之提示，然相對人於票載到期日並未向伊為付款之提示及催
    討，亦未提出其催討之證據，且伊並未積欠相對人任何票據
    債務，原審竟裁定准許強制執行，自有未當，爰提起抗告，
    求予廢棄原裁定等語。
三、按執票人向本票發票人行使追索權時，得聲請法院裁定後強
    制執行，票據法第123條定有明文。又票據法第123條所定執
    票人就本票聲請法院裁定強制執行事件，由票據付款地之法
    院管轄，非訟事件法第194條第1項亦定有明文。再本票載明
    免除作成拒絕證書，則執票人聲請裁定准予強制執行時，毋
    庸提出已為付款提示之證據。且本票執票人依票據法第123
    條規定向本票發票人行使追索權，聲請法院裁定准予強制執
    行，係屬非訟事件，對於此項聲請所為裁定，僅依非訟事件
    程序，就本票形式上之要件是否具備予以審查為已足，並無
    確定實體上法律關係存否之效力。如發票人主張執票人未為
    提示，依票據法第124條準用同法第95條但書之規定，應由
    其負舉證之責（最高法院84年度台抗字第22號裁定意旨參照
    ）。如發票人就票據債務之存否有爭執時，應由發票人提起
    確認之訴，以資解決，殊不容於裁定程序中為此爭執（最高
    法院57年台抗字第76號、56年台抗字第714號判例參照）。
四、經查：相對人主張之事實，業據提出本票一紙為證，並為抗
    告人所不爭執，而原審就系爭本票為形式上之審查，認其已
    具備本票各項記載事項，合於票據法第120條規定，屬有效
    之本票，乃裁定准許強制執行，並無不合。又系爭本票載明
    付款地為「台北市○○○路○段七五號四樓」（見原審卷第
    4頁），屬於本院轄區，依非訟事件法第194條第1項規定，
    原審法院就本件為有管轄權之法院，故原審認定本件管轄權
    之有無，並無不當。又系爭本票既載明免除作成拒絕證書，
    依上開說明，相對人聲請裁定准予強制執行時，無須提出已
    為付款提示之證據，而抗告人既主張相對人未為提示，則依
    票據法第124條準用同法第95條但書規定，自應由抗告人負
    舉證之責，惟抗告人對此有利於己之主張，並未舉證以實其
    說。另抗告人辯稱未積欠相對人票據債務乙節，核屬票據債
    務已否清償或存否之實體爭執，揆諸上開說明，應由抗告人
    提起確認之訴，以資解決，不得於非訟事件程序中為此爭執
    ，抗告法院亦不得予以審究。故抗告人所辯各節，顯不足採
    。從而，抗告意旨指摘原裁定不當，求予廢棄，為無理由，
    應予駁回。爰裁定如主文。
中　　華　　民　　國　　96　　年　　12　　月　　14　　日
                  民事第六庭審判長法　官　張競文
                                  法  官  鄧德倩
                                  法  官  蕭清清
以上正本係照原本作成。
本裁定不得抗告。
中　　華　　民　　國　　96　　年　　12　　月　　14　　日
                    　　　　　　  書記官　林秀娥
